臺灣臺中地方法院民事判決　九十一年訴字第八六號
　　原　　　告　乙○○
　　被　　　告　甲○○
右當事人間請求損害賠償事件，本院判決如左：
    主    文
被告應給付原告新台幣肆拾伍萬肆仟零玖拾陸元及自民國八十九年十二月十四日起至
清償日止按年息百分之五計算之利息。
原告其餘之訴駁回。
訴訟費用由被告負擔分二十五分之十二；餘由原告負擔。
    事    實
甲、原告方面：
  一、聲明：被告應給付原告新台幣（下同）九十五萬四千零九十六元，及自起訴狀
      繕本送達翌日即民國八十九年十二月十四日起至清償日止按年息百分之五計算
      之利息。
  二、陳述：
  （一）被告於民國八十八年十二月二十八日二十三時四十五分許，酒醉駕駛車牌號
        碼ＭＮ─三四一五號自用小客車，沿台中市○○路，行經地下道時，本應注
        意車前狀況，竟疏於注意，而貿然快速對向車道竄出上來左轉到建成路與進
        化路交岔路口的斑馬線前，直接衝撞依綠燈指示行駛之原告所騎乘車號ＩＬ
        Ｖ─五四二號重型機車，使原告人車飛落倒地，機車受損，原告亦因而受有
        頭部外傷併顏面撕裂傷、胸部挫傷及尾椎骨折等傷害，被告顯有過失，且其
        過失行為與原告所受之傷害間具有相當因果關係。
  （二）按因故意或過失，不法侵害他人之權利者，負損害賠償責任，民法第一百八
        十四條第一項定有明文。不法侵害他人之身體或健康者，對於被害人因此喪
        失或減少勞動能力或增加生活上之需要時，應負損害賠償責任，民法第一百
        九十三條第一項定有明文。不法侵害他人之身體、健康、名譽或自由者，被
        害人雖非財產上之損害，亦得請求賠償相當之金額，民法第一百九十五條第
        一項定有明文。不法毀損他人之物，應向被害人賠償其物因毀損所減少之價
        額，民法第一百九十六條定有明文。查原告因被告之侵權行為受有下列損害
        ：(1)醫療費用：原告已支出醫藥費用總計二萬二千零九十六元。(2)工作損失
        ：原告住院期間及出院療養三個月，致無法工作而損失二十萬元。(3)物之毀
        損部分：原告機車經修理花費二萬三千元，眼鏡修理費九千元。(4)精神慰撫
        金：原告因被告之過失，受有頭部外傷併顏面撕裂傷，胸部挫傷及尾椎骨折
        等傷害，除須忍受身體的劇烈疼痛外，住院及治療期間，非但無法照顧妻兒
        盡人夫、人父之責，自身日常生活皆需他人代勞，且就讀幼稚園之大女兒因
        此輟學，小女兒則托付他人照顧，致美滿家庭生活失序，無法享受天倫之樂
        ，即感愧疚，身心備受煎熬。而今仍繼續藥物控制治療復健，追蹤病情，更
        增添精神上之痛苦，而被告犯後態度惡劣，毫無悔意，泯滅良心，故賠償七
        十萬元精神慰撫金。為此，依上開規定，訴請判決如聲明。
  三、證據：提出：澄清醫院收據十份、營業稅核定稅額收據一份、診斷證明書一份
      、機車修理估價單及發票各一份、眼鏡收據一份、本院九十年度交訴字第一０
      二號刑事判決及台灣高等法院台中分院九十年度交上訴字第一八六三號刑事判
      決各一份為證。
乙、被告方面：
    被告未於言詞辯論期日到場，亦未提出書狀作何聲明或陳述。
丙、本院依職權調閱本院九十年度交訴字第一０二號及台灣高等法院台中分院九十年
    度交上訴字第一八六三號刑事卷宗。
    理　　由
一、本件被告經合法通知無正當理由未於言詞辯論期日到場，核無民事訴訟法第三百
    八十六條所列情形，爰依原告之聲請，由其一造辯論而為判決。
二、本件原告主張被告於八十八年十二月二十八日二十三時四十五分許，酒醉駕駛車
    牌號碼ＭＮ─三四一五號自用小客車，沿台中市○○路，行經地下道時，本應注
    意車前狀況，竟疏於注意，而貿然快速對向車道竄出上來左轉到建成路與進化路
    交岔路口的斑馬線前，直接衝撞依綠燈指示行駛之原告所騎乘車號ＩＬＶ─五四
    二號重型機車，致使原告人車飛落倒地，機車受損，原告並因而受有頭部外傷併
    顏面撕裂傷、胸部挫傷及尾椎骨折等傷害等情，業據提出診斷證明書一份、本院
    九十年度交訴字第一０二號刑事判決及台灣高等法院台中分院九十年度交上訴字
    第一八六三號刑事判決各一份為證，而被告因上開事實經本院及台灣高等法院台
    中分院以過失傷害罪判處有期徒刑五月確定在案，亦經本院依職權調閱本院九十
    年度交訴字第一０二號及台灣高等法院台中分院九十年度交上訴字第一八六三號
    刑事卷宗屬實，堪認原告之主張為真實。
三、按因故意或過失，不法侵害他人之權利者，負損害賠償責任，民法第一百八十四
    條第一項前段定有明文。被告因酒醉致無法安全操控自小客車，又疏未注意減速
    駕駛，及暫停看清前方對向車道之車輛，即快速迴轉，致閃避不及而衝撞原告之
    機車肇事，顯然違反道路交通安全規則第九十三條第一項、第一百零六條第五款
    ，其有過失，應堪認定。又原告因本件車禍受有前述之傷害及機車受損，其所受
    之傷害、機車毀損自與被告之過失行為有相當因果關係，即被告因過失而不法侵
    害原告之財產權及身體、健康人格權，依首開規定，應成立侵權行為，被告自應
    負損害賠償責任。
四、茲依原告請求賠償之損害，分述於後：
（一）醫療費用及工作損失部分：不法侵害他人之身體或健康者，對於被害人因此喪
      失或減少勞動能力或增加生活上之需要時，應負損害賠償責任，為民法第一百
      九十三條第一項所明定。原告主張其因本件車禍受傷支出醫藥費用合計二萬二
      千零九十六元，業據其提出澄清醫院收據十份為證，堪信為真正，且核屬必要
      費用，原告請求被告賠償此部分費用，自應准許。又原告主張伊住院期間及出
      院療養三個月，致無法工作而損失二十萬元乙節，亦據其提出診斷證明書一紙
      、台中市稅捐稽徵處營業稅核定稅額繳款書一紙為證，依該診斷證明書載明原
      告係於八十八年十二月二十九日因傷送院急診住院，迨八十九年一月四日出院
      ，出院後宜觀察三個月等語，固可認原告於出院後仍須療養三個月，然查原告
      提出之上開台中市稅捐稽徵處營業稅核定稅額繳款書核定原告經營之高自然攝
      影社於八十九年一月至三月之營業額為二十二萬八千九百元，由此，可知原告
      受傷期間其經營之攝影社仍照常營業，原告自無因傷致無法工作而受有工作損
      失可言，是原告此部分主張並非可採，其請求被告賠償工作損失二十萬元，尚
      難准許。
（二）機車及眼鏡修理費用部分：按民法第一百九十六條規定不法毀損他人之物者，
      被害人得請求賠償其物因毀損所減少之價額。又依該規定請求求賠償物被毀損
      所減少之價額，得以修復費用為估定之標準，但以必要者為限，最高法院七十
      七年度第九次民事庭會議決議可資參照。查原告之機車、眼鏡因被告之不法侵
      害而受毀損，原告因此支出機車修理費用二萬三千元，眼鏡修理費九千元，此
      有原告提出之機車修理估價單及發票各一份、眼鏡收據一份為證，堪信為真實
      。且核均屬必要之費用，故原告請求被告賠償此部分費用，亦應准許。
（三）慰藉金部分：民法第一百九十五條第一項前段規定不法侵害他人之身體、健康
      、名譽、自由、信用、隱私、貞操，或不法侵害其他人格法益而情節重大者，
      被害人雖非財產上之損害，亦得請求賠償相當之金額。被告因過失不法侵害原
      告之身體、健康等人格權，造成原告身體受有多處傷害，尤其原告受有尾椎骨
      折之傷害，需觀察療養三個月，長期承受傷痛之苦，其精神上勢必遭受空前之
      痛苦，而被告於肇事後未與原告協商和解，毫無悔意，其情節自屬重大，爰斟
      酌兩造之身份資力及加害程度等情，本院認被告應賠償原告非財產上之損害四
      十萬元為適當。原告逾此部分之請求，自不應准許。
五、綜合前述，原告依侵權行為之法律關係，請求被告給付四十五萬四千零九十六元
    及自起訴狀繕本送達翌日即八十九年十二月十四日起至清償日止按年息百分之五
    計算之利息部分，洵有理由，應予准許，逾此部分之請求，為無理由，應駁回之
    。
六、據上論結，本件原告之訴為一部有理由，一部無理由，依民事訴訟法第三百八十
    五條第一項前段、第七十九條但書判決如主文。
中　　　華　　　民　　　國　　九十一　　年　　　三　　　月　　二十五　　日
                                    臺灣臺中地方法院民事第一庭
~B法　　　官　許文碩
右為正本，係照原本作成。
如不服本判決，應於判決送達後二十日內，向本院提出上訴狀。
中　　　華　　　民　　　國　　九十一　　年　　　三　　　月　　二十五　　日
~B法院書記官
